【裁判字號】    96,易緝,33
【裁判日期】    970111
【裁判案由】    侵占
【裁判全文】
臺灣新竹地方法院刑事判決              96年度易緝字第33號
公  訴  人  臺灣新竹地方法院檢察署檢察官
被      告  甲○○
上列被告因侵占案件，經檢察官提起公訴（94年度調偵字第109
號），本院依簡式審判程序判決如下：
    主  文
甲○○連續意圖為自己不法之所有，而侵占對於業務上所持有之
物，處有期徒刑壹年貳月。緩刑伍年，並應依本院九十六年度附
民緝字第三號和解筆錄內容，給付新臺幣捌拾貳萬元予被害人乙
○○。
    事  實
一、甲○○於民國86年12月間，與其友人乙○○合夥出資經營位
    在新竹市○○路○段358號之「南興當舖」，甲○○出資1成
    ，乙○○出資9成，由乙○○為登記名義人，甲○○擔任店
    長，負責處理當舖內典當、回贖、收款、放款及現金保管等
    工作，為從事業務之人，乙○○並以其名義在誠泰銀行開設
    帳號「000000000000」號帳戶，供作當舖放款之資金所用，
    平日由2人共同保管之，嗣因乙○○於90年4月至12月間返回
    其位在南投縣草屯鎮○○路5號之5住處處理家中事務及其配
    偶生產事宜，遂將上開帳戶之存摺、印章、提款卡交予甲○
    ○保管。惟甲○○因缺錢花用，竟基於意圖為自己不法所有
    之概括犯意，自89年11月間起至91年1月15日止，連續將業
    務上持有，當舖內存放之現金，以變易持有為所有之意思予
    以侵占入己，並多次提領乙○○上開誠泰銀行帳號「000000
    000000」號帳戶內之存款，挪作個人使用，共計侵占金額為
    新台幣（下同）110萬2,500元。嗣於91年1月15日，經乙○
    ○核對報表及存摺後察覺有異，質問甲○○，甲○○亦坦承
    有挪作私用之情，迨於91年2月25日，甲○○、乙○○2人在
    「南興當舖」，以出資比例結算當舖盈收虧損後，甲○○應
    返還乙○○81萬1,755元，甲○○當場簽發票號TH124016號
    、到期日為92年2月25日、票面金額為81萬1,755元之本票乙
    紙予乙○○，作為還款之擔保，惟甲○○並未依約履行上開
    和解條件。
二、案經乙○○訴由台灣新竹地方法院檢察署檢察官偵查起訴。
    理  由
一、本件被告甲○○所犯業務侵占罪，非死刑、無期徒刑、最輕
    本刑為三年以上有期徒刑之罪，或非高等法院管轄第一審之
    案件，被告於本院準備程序進行中，就被訴事實為有罪之陳
    述，經本院合議庭認合於新修正刑事訴訟法第273條之1之規
    定，裁定進行簡式審判程序，均合先敘明。
二、訊據被告甲○○對於上揭犯罪事實，於警、偵訊中，及本院
    行準備程序、簡式審判程序時均坦承不諱（見94年度偵字第
    2639號偵查卷第4至6、41、42頁，94年度調偵字第109號偵
    查卷第4、5頁，本院卷第11、19頁），核與告訴人乙○○於
    警、偵訊中指訴情節大致相符（見94年度偵字第2639號偵查
    卷第7、8、39、40頁，94年度調偵字第109號偵查卷第4、5
    、8 頁），並有被告與告訴人結算之侵占明細、本票、誠泰
    銀行「000000000000」號活期儲蓄存款存摺之交易明細、台
    灣南投地方法院92年度票字第750號民事裁定、確定證明書
    等各1 份附卷可稽（見94年度偵字第2639號偵查卷第16至21
    、25至27、30頁），被告自白應與事實相符，本件事證明確
    ，被告業務侵占犯行堪以認定，應予依法論科。
三、按行為後法律有變更者，適用行為時之法律。但行為後之法
    律有利於行為人者，適用最有利於行為人之法律；刑法第2
    條第1項定有明文。又法律變更比較時應就罪刑有關之共犯
    、未遂犯、連續犯、牽連犯、結合犯以及累犯加重、自首減
    輕、暨其他法定加減原因、與加減例等一切情形，綜其全部
    之結果，而為比較，再適用最有利於行為人之法律處斷，最
    高法院24年上字第4634號、27年上字第2615號判例可供參考
    。查被告行為後，刑法第33條第5款關於罰金之最低數額、
    第41條關於易科罰金及第56條連續犯之規定，均於94年2月2
    日修正公布，並於95年7月1日起施行。茲就上開規定比較適
    用如下：
（一）就罰金最低數額部分：
      刑法第33條第5款原規定：「罰金：一元以上。」，而刑
      法分則編各罪所定罰金之貨幣單位原為銀元，依現行法規
      所定貨幣單位折算新臺幣條例規定，銀元1元折算新臺幣3
      元，則修正前罰金最低數額應為新臺幣3元。刑法第33條
      第5款修正後改為：「罰金：新台幣一千元以上，以百元
      計算之。」，修正後罰金最低數額變更為新臺幣1千元，
      比較修正前、後之規定，修正後刑法第33條第5款所定罰
      金之最低數額，較修正前提高，自以修正前刑法第33條第
      5款之規定有利於被告。
（二）就易科罰金部分：
      刑法第41條第1項原規定：「犯最重本刑為五年以下有期
      徒刑以下之刑之罪，而受六個月以下有期徒刑或拘役之宣
      告，因身體、教育、職業、家庭之關係或其他正當事由，
      執行顯有困難者，得以一元以上三元以下折算一日，易科
      罰金。但確因不執行所宣告之刑，難收矯正之效，或難以
      維持法秩序者，不在此限。」。依修正前罰金罰鍰提高標
      準條例第2條前段之規定，應就原定數額提高為1百倍折算
      1日，則被告行為時之易科罰金折算標準，應以銀元3百元
      即新臺幣9百元折算1日。刑法修正後，第41條第1項改為
      ：「犯最重本刑為五年以下有期徒刑以下之刑之罪，而受
      六個月以下有期徒刑或拘役之宣告者，得以新臺幣一千元
      、二千元或三千元折算一日，易科罰金。但確因不執行所
      宣告之刑，難收矯正之效，或難以維持法秩序者，不在此
      限。」。比較修法前後易科罰金之折算標準，以修正前之
      規定對被告有利。
（三）就連續犯部分：
      刑法第56條連續犯部分原規定：「連續數行為而犯同一之
      罪名者，以一罪論。但得加重其刑至二分之一。」。刑法
      修正後，將上開規定刪除，即應就原連續犯之數行為，依
      刑法第51條之規定分論併罰。比較新舊法結果，自以修正
      前刑法第56條連續犯之規定對被告較為有利。
（四）綜合上開各條文修正前後之比較結果，罰金最低數額、易
      科罰金之折算標準及連續犯之規定，以修正前之規定對被
      告較為有利，是依刑法第2條第1項前段之規定，並參考上
      開最高法院之見解，本件應整體適用行為時即修正前之刑
      法處斷。
三、被告為「南興當舖」之店長，負責處理當舖內典當、回贖、
    收款、放款及現金保管等工作，為從事業務之人。核其所為
    ，係犯刑法第336條第2項之業務侵占罪。被告多次業務侵占
    犯行，時間緊接，方法相同，觸犯構成要件相同之罪名，顯
    係基於概括犯意為之，應依修正前刑法第56條連續犯之規定
    論以一罪，並依法加重其刑。爰審酌被告利用管理當舖資金
    及保管當舖資金存摺、印鑑之機會，擅自挪用「南興當舖」
    之款項供作私用，侵占數額達百萬元之鉅，造成告訴人之損
    害，自91年迄今，均未與告訴人達成民事和解，且於本院審
    理期間，無故拒不到庭，經通緝始行到案，兼衡其犯後尚能
    坦承犯行等一切情狀，量處如主文所示之刑。末查被告前未
    曾因故意犯罪受有期徒刑以上刑之宣告，此有臺灣高等法院
    被告前案紀錄表1份在卷可稽，其因一時失慮，致罹刑典，
    且於本院準備程序時承諾願分期償還告訴人，並經本院作成
    96年度附民緝字第3號和解筆錄1紙在卷為憑，且已履行第1
    期應付款項，此有本院公務電話紀錄表1紙存卷可查，念及
    被告所犯連續業務侵占罪，若令其入監執行，告訴人恐將面
    臨求償無門之窘境，而被告犯後態度尚可，經此刑之宣告後
    ，應知警惕而無再犯之虞，尚無予剝奪人身自由之必要，本
    院為使被告能儘力賠償告訴人之損失，因認暫不執行其刑為
    當，爰併予以宣告緩刑5年，以啟自新。又「緩刑宣告，得
    斟酌情形，命犯罪行為人向被害人支付相當數額之財產或非
    財產上之損害賠償。」，刑法第74條第2項第3款定有明文，
    查被告與告訴人於96年11月23日成立和解，被告願賠償告訴
    人共82萬元，並分期支付等情，有上開和解筆錄供參，本院
    斟酌告訴人權益，並給予被告自新機會，認於被告緩刑期間
    ，課予依和解筆錄內容履行之負擔，應屬適當，爰併命被告
    依該和解筆錄內容支付82萬元予告訴人。末查被告行為後，
    中華民國九十六年罪犯減刑條例於96年7月4日公布，96年7
    月16日起施行，惟於本條例施行前，經通緝而未於96年12月
    31日以前自動歸案接受偵查、審判或執行者，不得依本條例
    減刑，該條例第5條定有明文，本件被告犯罪時間雖在89年1
    1月間至91年1月15日止，惟其於95年7月5日經本院發布通緝
    ，至96年11月16日始經緝獲一節，有本院95年7月5日新院雲
    刑良緝字第136號通緝書、96年11月20日96年新院雲刑良銷
    字第178號撤銷通緝書及台灣高等法院被告前案紀錄表等供
    參，是本件不予減刑，併此說明。
四、據上論斷，應依刑事訴訟法第273條之1第1項、第299條第1
    項前段，刑法第2條第1項前段，修正前刑法第56條、刑法第
    336條第2項、第74條第1項第1款、第2項第3款、第3項，刑
    法施行法第1條之1第1項、第2項前段，判決如主文。
本案經檢察官葉乃瑋到庭執行職務。
中    華    民    國    97    年    1     月    11    日
                  刑事第五庭        法   官  蔡欣怡
以上正本證明與原本無異。
如不服本判決應於收受本判決後10日內向本院提出上訴書狀，其
未敘述上訴理由者，並得於提起上訴後10日內向本院補提理由書
狀 (均須按他造當事人之人數附繕本)「切勿逕送上級法院」。
中    華    民    國    97    年    1     月    11    日
                                    書記官    劉怡芳
附錄本案論罪科刑所法條全文：
刑法第336條第2項
對於業務上所持有之物，犯前條第1項之罪者，處6月以上5年以
下有期徒刑，得併科3千元以下罰金。


司法院資訊處製作；財團法人民間司法改革基金會備份。
